【裁判字號】    97,再易,20
【裁判日期】    970808
【裁判案由】    再審之訴
【裁判全文】
臺灣臺北地方法院民事判決              97年度再易字第20號
再審原告    乙○○
再審被告    臺灣郵政股份有限公司
法定代理人  甲○○
上列當事人間請求損害賠償事件，再審原告對於本院民國九十七
年二月二十九日所為之95年度簡上字第611號確定判決提起再審
之訴，本院裁定如下：
    主  文
再審之訴駁回。
再審訴訟費用由再審原告負擔。
    理  由
一、按再審之訴，應於30日之不變期間內提起，此期間自判決確
    定時起算，判決於送達前確定者，自送達日起算，其再審之
    理由發生或知悉在後者，均自知悉時起算，民事訴訟法第50
    0 條第1 、2 項定有明文。經查，本件95年度簡上字第611
    號民事確定判決書係於民國97年3 月7 日送達再審原告，再
    審原告於該判決送達之日起30日內之97年4 月1 日提起本件
    再審之訴，有本院收狀戳可稽，並未逾越30日之不變期間，
    應屬合法，合先敘明。
二、本件再審意旨略以：
  (一)萬國郵政聯盟憲章乃萬國郵政公約函件施行細則最後議定書
    、萬國郵政公約函件施行細則、萬國郵政公約最後議定書、
    萬國郵政公約、萬國郵政公約包裹施行細則最後議定書、萬
    國郵政公約包裹施行細則等公約之最高依歸。依萬國郵政憲
    章第22條第6 項規定，同條第3 、4 、5 項所列郵盟各項章
    約隨附之最後議定書，應列載各會員國對於各該章約之保留
    事項。依此可知前述各項公約最後議定書，若有保留事項，
    均應強制列載，未列載即應做反面解釋，而非如原審判決忽
    略之。原審判決逕行適用一般郵件之萬國郵政公約最後議定
    書，就快捷郵件部分未先引用萬國郵政公約函件施行細則公
    約最後議定書，適用法律顯不合邏輯。再者，萬國郵政公約
    函件施行細則第14章已規定快捷郵件之事項，並於上開施行
    細則第253.2 條指出快捷郵件應依據雙邊協定，然雙邊協定
    並無規範國際快捷郵件不可撤回，則就上開未規範事項，自
    應優先適用萬國郵政公約函件施行細則EMS （快捷郵件）專
    章及萬國郵政公約函件施行細則最後議定書尋找法律解釋，
    若無法律補充解釋時，才有萬國郵政公約之適用。本件奈及
    利亞快捷郵件依據萬國郵政公約函件施行細則之規定既應依
    據雙邊協定，而再審被告提出之雙邊協定並未規範國際快捷
    郵件不可撤回，故依前述說明，及依據萬國郵政憲章第22條
    第6 項保留事項之規定，就快捷郵件未列載可否撤回之情況
    ，應採反面解釋為可以撤回。
  (二)被告係消費者保護法所規定之企業經營者，且被告EMS 服務
    成立之前提，就是履行輔助人，如無履行輔助人，被告EMS
    根本無法運作，即無所謂的奈及利亞EMS 服務存在。故被告
    內部使用履行輔助人營運機制發生狀況，造成奈及利亞EMS
    服務上瑕疵，且本案兩造在奈及利亞EMS 服務上只是單純消
    費者保護法中企業經營者與消費者的法律關係，原判決不理
    會消費者僅能向櫃檯交貨，櫃台無能力提供不可撤回資訊，
    反認定再審被告於規章附表已規定，且無告知義務，亦顯與
    消費者認知不符。
  (三)爰依民事訴訟法第496 條第1 項第1 款適用法規顯有錯誤為
    由，提起本件再審之訴，並聲明：(一)原確定判決廢棄。(二)再
    審被告應給付再審原告新台幣237,417 元，及自第一審民事
    準備書狀繕本送達日起至清償日止，按年息百分之5 計算之
    利息。
三、按再審之訴顯無再審理由者，得不經言詞辯論，以判決駁回
    之，民事訴訟法第502 條第2 項定有明文，而所謂「顯無再
    審理由」，係指針對再審原告所主張之再審原因，無須另經
    調查辯論，即可判定其不足以動搖原確定判決所為判斷結果
    而言。次按有下列各款情形之一者，得以再審之訴對於確定
    終局判決聲明不服。但當事人已依上訴主張其事由或知其事
    由而不為主張者，不在此限：(一)適用法規顯有錯誤者。(二)判
    決理由與主文顯有矛盾者。(五)當事人於訴訟未經合法代理者
    。(十三)當事人發現未經斟酌之證物或得使用該證物者。但以如
    經斟酌可受較有利益之裁判者為限，民事訴訟法第496 條第
    1 項第1 、2 、5 、13款定有明文。
四、經查：
  (一)按民事訴訟法第496 條第1 項第1 款所謂適用法規顯有錯誤
    者，係指確定判決所適用之法規顯然不合於法律規定，或與
    司法院現尚有效及大法官會議之解釋，或本院尚有效之判例
    顯然違反者而言，或消極的不適用法規，顯然影響裁判者而
    言，並不包括判決理由矛盾、理由不備、取捨證據、漏未斟
    酌證據及認定事實錯誤之情形在內（最高法院97年度台聲字
    第1 號裁判要旨、63年台上字第880 號判例要旨參照）。再
    審原告主張本件原審判決未優先適用萬國郵政公約函件施行
    細則EMS （快捷郵件）專章及萬國郵政公約函件施行細則最
    後議定書尋找法律解釋，有消極不適用法規之情形云云，然
    按「關於各類郵件或其事務，國際郵政公約或協定有規定者
    ，依其規定。但其規定與本法牴觸者，除國際郵件事務外，
    適用本法之規定。」，郵政法第13條定有明文。而本案為國
    際快捷郵件之寄送，屬國際郵件事務，依上開郵政法之規定
    ，自應適用國際郵政公約或協定。又萬國郵政聯盟憲章第22
    .3 條 規定：「萬國郵政公約、函件施行細則及包裹施行細
    則，列載國際郵務共同適用之規則以及有關函件與包裹業務
    之條款，對全體會員國均具約束力。」；萬國郵政公約第5.
    2 條規定：「寄件人對其寄交之函件，可向郵局撤回、更改
    或更正其姓名地址。」；萬國郵政公約最後議定書第1.1 條
    規定：「公約第5.1 條及第5.2 條之規定不適用於奈及利亞
    。」，而依據萬國郵政公約第1.4 條之規定：「郵件：經由
    郵政服務（函件、包裹、匯票等）封發之任何物品之通稱」
    ，足見「快捷郵件」亦屬「郵件」之一種，萬國郵政公約並
    未將快捷郵件明文排除於「郵件」之定義外，則依萬國郵政
    公約、及萬國郵政公約最後議定書之上開規定，再審原告寄
    送至奈及利亞之郵件，自無萬國郵政公約得撤回函件規定之
    適用。雖萬國郵政公約函件施行細則第253.2 條並規定：「
    快捷郵件應依據雙邊協定辦理。協定未能明白規範之事項，
    應照郵盟章約適用之條款辦理。」，然參諸我國與奈及利亞
    簽署國際快捷郵件服務備忘錄之國際協定（見原審卷第379
    至382 頁），該服務備忘錄之內容中並未就國際快捷郵件撤
    回之部分有所約定，則兩造間關於系爭國際快捷郵件撤回之
    爭執，仍應依照郵盟章約第22 .3 條之規定，回歸萬國郵政
    公約規定處理，而非如再審原告所主張萬國郵政公約函件施
    行細則及快捷郵件服務備忘錄未規定快捷郵件不得撤回之事
    項，即應為快捷郵件得以撤回之反面解釋。故再審原告所指
    ，核屬無據。
  (二)又再審原告主張因再審被告內部使用履行輔助人營運機制發
    生狀況，致其受有損害，應依消費者保護法第7 條負賠償責
    任云云，惟再審原告係因奈及利亞並不適用郵件撤回之國際
    公約而受有損害，並非因企業經營者本身或其履行輔助人之
    過失所致，且原確定判決亦已就此情形無消費者保護法適用
    之理由，詳為論述，則再審原告主張原確定判決有上開再審
    事由，亦不足採。
五、綜上所述，再審原告主張原確定判決有民事訴訟法第496 條
    第1 項第1 款所定之再審事由，尚屬無據，其指摘原確定判
    決不當，求予廢棄改判，顯無理由，爰依民事訴訟法第502
    條第2 項之規定，不經言詞辯論，逕予判決駁回。
六、據上論結，本件再審之訴為無理由，依民事訴訟法第502 條
    第2 項、第78條規定，判決如主文。
中    華    民    國    97    年    8     月    8     日
                  民事第五庭  審判長法  官   薛中興
                                    法  官   陶亞琴
                                    法  官   吳佳薇
以上正本係照原本作成。
本判決不得上訴。
中    華    民    國    97    年    8     月    8     日
                                    書記官   許博為


司法院資訊處製作；財團法人民間司法改革基金會備份。
